【裁判字號】    95,判,323
【裁判日期】    950309
【裁判案由】    綜合所得稅
【裁判全文】
最  高  行  政  法  院  判  決
                                     95年度判字第00323號
上  訴  人  甲○○
被 上訴 人  財政部臺灣省中區國稅局
代  表  人  乙○○
上列當事人間因綜合所得稅事件，上訴人對於中華民國93年9月
29日臺中高等行政法院93年度訴字第262號判決，提起上訴。本
院判決如下：
    主  文
原判決廢棄，發回臺中高等行政法院。
    理  由
本件上訴人未辦理民國86年度綜合所得稅結算申報，經被上訴人
所屬臺中縣分局核定綜合所得總額新台幣（下同）4,642,408元
，標準扣除額43,000元，補徵應納稅額397,136元，並按應補稅
額處罰鍰0.4倍158,800元。上訴人不服，申經復查，未獲變更，
提起訴願，遭決定駁回，提起行政訴訟，經原審判決駁回。
上訴人主張：（一）上訴人於87年4月29日填妥綜合所得稅申報
書，開立應繳稅款259,625元之付款支票（上海商業銀行大里分
行TLAO079059），向被上訴人臺中縣分局申報，竟遭該分局以不
得用支票繳稅款為由拒收。惟被上訴人若有便民之舉，亦應可先
收下綜合所得稅申報書，並請上訴人以現金繳納稅款後，再補寄
收據，以完成申報手續，這才是被上訴人便民口號之落實。然被
上訴人之工作人員未能有便民之惻隱心，拒收申報，讓上訴人需
被補課徵本稅397,136元及罰鍰158,800元之鉅額處分，實有違比
例原則。而原審法院未訊問證人蘇英松、江素貞說明相關事實，
逕以被上訴人之主觀臆測，駁回上訴人已申報之有利事實，即有
上訴之理由。又上訴人聘僱之江素貞係行政秘書，尚無豐富工作
經驗，對稅務並未熟悉，其服務時間僅約四個月，其以平信郵寄
申報書應可視同有申報。再者，由於被上訴人收文之疏失，遺失
信件，導致上訴人被罰，顯欠公平。事實上，上訴人87年度之綜
合所得稅申報書以掛號郵寄，被上訴人竟也遺失，應可明證被上
訴人常有遺失信件之誤。況參見財政部61年（61）台財稅第3162
6號函釋，其明示期限內提出結算申報不論內容如何不得按未申
報論處。又財政部62年5月14日台財稅第33564號函及63年9月11
日台財稅第36731號函對視同已申報之釋示，亦有較寬便之釋示
，可知原審判決未予斟酌，即有未洽。（二）就罰鍰而言，應係
針對故意漏報所得者，予以適當之處罰。然上訴人已在期限內自
行繳納稅款，只因被上訴人未收到申報書，就論定上訴人漏報所
得處罰，顯有欠當。上訴人實無漏報所得，而係上訴人以列舉扣
除額申報，遭被上訴人以標準扣除額計算，而應補本稅，上訴人
非漏報所得，故不應受處罰鍰158,800元，被上訴人有違法律規
定等語。
被上訴人未提出上訴答辯狀。
原審駁回上訴人之起訴，無非以：上訴人86年度綜合所得稅結算
申報雖申請延至87年4月30日申報，並於當日自行於銀行繳納稅
款259,625元，然依行為時所得稅法第71條第1項規定，納稅義務
人除應結算每年之綜合所得稅應納稅額自行繳納外，並應填具結
算申報書，向該管稽徵機關申報，始可謂已依所得稅法規定完成
結算申報。上訴人雖主張其已辦理結算申報手續，並未舉證證明
，僅以自己書寫之四份說明書及其助理江素真說明書，稱其已委
託江素真以平信郵寄申報，惟並未提示足資證明其已辦理結算申
報之具體證明文據。且由上訴人所提出之說明書可知辦理結算申
報之必要附件扣繳憑單證明聯、稅額繳款書第一聯收據聯及第二
聯證明聯迄88年10月仍由上訴人持有，並為上訴人所不爭，核與
江素真說明書中所稱持繳稅收據連同申報書以平信郵寄申報之情
事不符，足證上訴人並未依規定完成結算申報手續。另納稅義務
人以支票納稅，係被上訴人幫納稅義務人作提兌動作而繳納公庫
之便民措施，其目的在於希望納稅義務人於法定結算申報期間內
儘快辦理申報，惟本件係延期申報案件，被上訴人未接受納稅義
務人以支票繳稅，並無不合。縱如上訴人主張，已於87年4月29
日填妥申報書，委由江素貞持支票至被上訴人所屬台中縣分局辦
理申報，為該分局所拒，然當日江素貞既未檢附填妥之繳款書辦
理申報，亦尚未完成申報手續。本件既經該分局查明未收到上訴
人本年度綜合所得稅結算申報書，且上訴人亦未能提示已辦理申
報之相關證明文據，其主張已依規定完成結算申報手續，核無可
採。又上訴人既未依規定辦理結算申報手續，依行為時所得稅法
第17條第3項規定不適用列舉扣除額。被上訴人初查依前揭規定
核定標準扣除額43,000元，應納稅額930,674元，減除扣繳稅額
273,913元及自繳稅額259,625元後，補徵應納稅額397,136元，
並處罰鍰158,800元，核無違誤，復查決定及訴願決定遞予維持
，亦無不合，為其判斷基礎。
本院查：（一）按「依第71條規定應辦理結算申報而未辦理，經
稽徵機關核定應納稅額者，均不適用第1項第2款第2目列舉扣除
額之規定。」、「納稅義務人應於每年2月20日起至3月底止，填
具結算申報書，向該管稽徵機關，申報其上一年度內構成綜合所
得總額或營利事業收入總額之項目及數額，以及有關減免、扣除
之事實，並應依其全年應納稅額減除暫繳稅額尚未抵繳之扣繳稅
額及可扣抵稅額，計算其應納之結算稅額，於申報前自行繳納。
但短期票券利息所得之扣繳稅款不得減除。」、「納稅義務人未
依本法規定自行辦理結算申報，而經稽徵機關調查，發現有依本
法規定課稅之所得額者，除依法核定補徵應納稅額外，應照補徵
稅額，處三倍以下之罰鍰。」固分別為行為時所得稅法第17條第
3項、第71條第1項及第110條第2項所明定。又申報應填具結算申
報書，向該管稽徵機關申報，並應依其全年應納稅額減除暫繳稅
額尚未抵繳之扣繳稅額及可扣抵稅額，計算其應納之結算稅額，
於申報前自行繳納。惟按「…若納稅義務人於規定期限內，填具
申報書向該管稽徵機關提出申報者，不論申報內容如何，即屬已
依法申報，自不得因其未填報所得額或以其於所得欄內填為零，
即按未申報論處…。」，財政部61年（61）台財稅第31626號函
釋在案，其明示在期限內提出結算申報不論內容如何不得按未申
報論處。本件上訴人86年度綜合所得稅結算申報，申請延至87年
4月30日申報，並於當日自行於銀行繳納稅款259,625元，為被上
訴人所不爭執，並有上訴人提出之86年度綜合所得稅延期結算申
報簡復函及結算稅額繳款書附於原審卷可稽。上訴人自始一再主
張其於87年4月29日填妥綜合所得稅申報書，開立應繳稅款259,6
25元之付款支票（上海商業銀行大里分行TLAO079059），委託證
人蘇英松、江素貞向被上訴人臺中縣分局申報，遭該分局以不得
用支票繳稅款為由拒收，並拒不受理申報，請求原審予以訊問上
開二位證人，原審既未向被上訴人查證，復未予以訊問證人，此
事實攸關上訴人是否於核准延展期限內申報，得否適用財政部61
年（61）台財稅第31626號函釋，認已於期限內申報，可否依行
為時所得稅法第17條第3項規定適用列舉扣除額，原審未予調查
，即認被上訴人初查依前揭規定核定本年度上訴人標準扣除額43
,000元，應納稅額930,674元，減除扣繳稅額273,913元及自繳稅
額259,625元後，補徵應納稅額397,136元，並處罰鍰158,800元
，均無不合，維持原處分（復查決定）及訴願決定，核有未洽。
上開事實均未經原審判決審認確定，本院尚無從自為判決。上訴
意旨指摘原審判決適用法規不當，尚非無據，且影響裁判之結果
，上訴人聲明將之廢棄，為有理由，爰將原審判決廢棄，發回原
審法院更為審理。
據上論結，本件上訴為有理由，爰依行政訴訟法第256條第1項、
第260條第1項，判決如主文。
中    華    民    國    95    年    3     月    9     日
                  第三庭審判長法  官  趙  永  康
                              法  官  鄭  淑  貞
                              法  官  侯  東  昇
                              法  官  黃  淑  玲
                              法  官  林  文  舟
以  上  正  本  證  明  與  原  本  無  異
中    華    民    國    95    年    3     月    10    日
                              書記官  莊  俊  亨


司法院資訊處製作；財團法人民間司法改革基金會備份。
